臺灣桃園地方法院刑事判決　　　　　　　 96年度交訴字第4號
公　訴　人　台灣桃園地方法院檢察署檢察官
被　　　告　甲○○
選任辯護人　林維信律師
上列被告因肇事遺棄罪等案件，經檢察官提起公訴（95年度偵字
第17005 號），本院判決如下：
    主  文
甲○○因過失致人於死，處有期徒刑壹年，減為有期徒刑陸月；
又駕駛動力交通工具肇事，致人死亡而逃逸，處有期徒刑壹年，
減為有期徒刑陸月。應執行有期徒刑壹年。
    事  實
一、甲○○於民國95年8 月1 日晚間，駕駛車牌號碼7722-FH 號
    自用小客車（兩面車牌均未懸掛），沿桃園縣蘆竹鄉○○路
    由大竹往大園方向行駛。而同向騎乘車牌號碼K9K-771 號重
    型機車之呂宜亨先前因不明原因坐於桃園縣蘆竹鄉○○路
    566 號前20公尺處之外側車道，其機車倒在電線桿華田幹35
    號旁，適有同向騎乘機車之丙○○經過欲查看呂宜亨有無受
    傷。詎於同日晚上11時55分許，甲○○行經該路段566 號前
    20公尺處，本應注意車前狀況，隨時採取必要之安全措施，
    及當地之行車時速限制為50公里，且當時天候晴、光線為夜
    間有照明、視距良好，路面為乾燥、平坦柏油道路，亦無缺
    陷及障礙物，並無任何足令甲○○不能注意之情事，竟疏未
    注意車前狀況及以60至70公里間之時速違規超速行駛，致撞
    擊呂宜亨及其車牌號碼K9K-771 號重型機車，致使呂宜亨當
    場倒地受傷，甲○○見狀不思留在現場施以救助，反而駕車
    加速逃逸，嗣經路人報警將呂宜亨送醫急救，仍於95年8 月
    2 日凌晨1 時30分許，因第10胸椎骨折，右側後側肋骨3 至
    10骨折和右側血氣胸神經出血性休克死亡，經警依事發現場
    掉落之霧燈罩及水箱碎片等汽車零件始循線查獲上情。
二、案經呂宜亨之妻乙○○訴由桃園縣政府警察局大園分局報請
    台灣桃園地方法院檢察署檢察官相驗後偵辦起訴。
    理  由
壹、證據能力之判斷：
一、「被告以外之人於審判外之陳述，雖不符前四條之規定，而
    經當事人於審判程序同意作為證據，法院審酌該言詞陳述或
    書面陳述作成時之情況，認為適當者，亦得為證據。」刑事
    訴訟法第159 條之5 第1 項定有明文。查被告甲○○及其辯
    護人除認證人丙○○在警詢及偵訊之證詞，為審判外之陳述
    無證據能力外，對於檢察官所提出之各項證據方法，均未爭
    執其證據能力，並同意作為證據 (見本院卷第113 頁)， 檢
    察官對於其所提出之各項證據方法，未爭執其證據能力，並
    同意作為證據 (見本院卷第114 頁)， 本院審酌其作成時之
    情況，認為並無不適當之情事，均得作為證據。
二、有關證人丙○○於警詢、偵訊之證詞：
    按被告以外之人於審判外之言詞或書面陳述，除法律有規定
    者外，不得作為證據，刑事訴訟法第159 條第1 項定有明文
    。查證人丙○○於警詢、偵訊所為之陳述，固屬被告以外之
    人於審判外之陳述，惟證人丙○○業經本院審理時傳喚到庭
    ，並予被告詰問之機會，並再提示證人丙○○上開警詢、偵
    訊筆錄之要旨，由被告依法辯論，有本院審判筆錄可按，已
    賦予被告反對詰問權，並踐行之合法調查程序，證人丙○○
    於警詢、偵訊中所為之陳述，核有證據能力。
貳、認定事實所憑之證據及理由：
一、訊據被告甲○○固坦承於95年8 月1 日晚間，駕駛車牌號碼
    7722-FH 號自用小客車（兩面車牌均未懸掛），沿桃園縣蘆
    竹鄉○○路由大竹往大園方向行駛，於同日晚上11時55分許
    ，以60至70公里間之時速行經該路段566 號前撞擊車牌號碼
    K9K-771 號重型機車，嗣未留在現場即駕車離去之事實，惟
    矢口否認有何過失致人於死或駕駛動力交通工具肇事，致人
    死亡而逃逸之犯行，並辯稱略以：伊僅撞擊車牌號碼K9K
    -771號重型機車，確未看到死者呂宜亨；伊係因積欠車貸未
    懸掛汽車大牌及認係他人發生事故所遺留之現場，故撞擊機
    車後未停車查看即駕車離去；法務部法醫研究所鑑定書認呂
    宜亨係因機車遭撞擊造成跌落致背部第10胸椎骨折，右側後
    側肋骨3 至10骨折和右側血氣胸神經出血性休克死亡，並無
    輾壓痕，與目擊證人丙○○證稱略以：呂宜亨先前因不明原
    因坐於桃園縣蘆竹鄉○○路566 號前20公尺處之外側車道，
    其機車倒在電線桿華田幹35號旁，及呂宜亨遭車輾過等情不
    符云云。經查︰
  (一)被告甲○○於95年8 月1 日晚間，駕駛車牌號碼7722-FH 號
    之自用小客車（兩面車牌均未懸掛），沿桃園縣蘆竹鄉○○
    路由大竹往大園方向行駛，於同日晚上11時55分許，以60至
    70公里間之時速行經該路段566 號前撞擊車牌號碼K9K-771
    號重型機車，嗣未留在現場即駕車離去之事實，業據被告供
    承不諱，並有道路交通事故現場圖（詳95年度相字第1264號
    相驗卷第4 頁、第40頁、95年度偵字第17005 號偵查卷第23
    頁、第58頁）、道路交通事故調查報告表(一)(二)（詳95年度相
    字第1264號相驗卷第5 頁至第6 頁、95年度偵字第17005 號
    偵查卷第21頁至第22頁）、現場照片63張（詳95年度相字第
    1264號相驗卷第13頁至第27頁、第50頁至第52頁、第54頁至
    第58頁、95年度偵字第17005 號偵查卷第30頁至第38頁）、
    桃園縣政府警察局大園分局現場勘察初步報告表載明：「一
    、自小客7722-FH 右前保桿距地高度54公分處有長度2.8 公
    分撞擊凹痕，受損處留有鐵質生銹痕，與機車K9K-771 右後
    側載物架寬度2 公分相符，機車鐵架生銹質與7722-FH 保桿
    轉印生銹痕相符。…三、機車後置物箱托架轉印少許7722-F
    H 自小客紅色油漆。…」附卷足憑。被害人呂宜亨係因車禍
    致背部第10胸椎骨折，右側後側肋骨3 至10骨折和右側血氣
    胸神經出血性休克死亡，有行政院衛生署桃園醫院診斷證明
    書1 份在卷（詳95年度相字第1264號相驗卷第59頁），並經
    台灣桃園地方法院檢察署檢察官督同檢驗員相驗及法務部法
    醫研究所鑑定屬實，有相驗筆錄（詳95年度相字第1264號相
    驗卷第28頁至第29頁背面）、法醫驗斷書（詳95年度相字第
    1264號相驗卷第32頁至第37頁）、法務部法醫研究所（95）
    醫鑑字第1614號鑑定書（詳95年度相字第1264號相驗卷第68
    頁至第76頁）及相驗屍體證明書（詳95年度相字第1264號相
    驗卷第80頁）各一件在卷可憑。
  (二)又證人丙○○於警詢證稱略以：伊於95年8 月2 日0 時10分
    在桃園縣蘆竹鄉○○路566 號前20公尺處發現1 個人坐在地
    上，機車倒在電線桿華田幹35號旁，伊要查看那人有無受傷
    時，約5 秒鐘就聽到後方有汽車發出的緊急煞車聲，伊靠路
    邊停發現1 部深色汽車未懸掛號牌撞擊呂宜亨後立即加速逃
    逸等語（詳95年度偵字第17005 號偵查卷第19頁至第20頁）
    ，又於偵訊具結證稱略以：伊當天是騎機車沿蘆竹鄉○○路
    由大竹往大園方向騎，發現同向的死者坐在車道上，其所騎
    乘的機車則倒在其附近，伊想停車幫死者，當時伊距離死者
    約334. 5公分，伊停車後約5 秒，就看到1 台暗紅色自用小
    客車沒有掛車牌，自後煞車不及撞上死者，而且煞車聲很大
    聲，且該車撞到後就加速逃逸，而死者的身體仍在原地等語
    （詳95年度偵字第17005 號偵查卷第69頁至第70頁），復於
    本院具結證稱略以：伊看到被害人當時是坐在外側車道，機
    車就在呂宜亨的附近，印象中機車是倒的，呂宜亨當時手扶
    在地上是跌坐的情形，伊當時騎機車自大竹要往大園方向，
    伊往前行駛會先經過被害人，再經過機車，伊想要幫他，要
    開口的時候，伊先聽到很大聲的煞車聲，自後照鏡看到很強
    的白光照過來，伊覺得自己也有可能被撞到，伊想伊完蛋了
    ，就趕快往內側車道騎過去，結果就聽到車子壓過東西的聲
    音，伊往後看，死者已經躺平在地上，伊往後看該事故時，
    約距離496 公分等語（詳本院卷96年1 月15日審判筆錄第2
    頁至第10頁），並有道路交通事故現場圖載明有2 煞車痕，
    分別長達22.5公分、18.4公分在卷可佐（詳95年度相字第12
    64號相驗卷第4 頁、95年度偵字第17005 號偵查卷第23頁）
    ，且有現場照片2 幀（詳95年度相字第1264號相驗卷第51頁
    ）顯示呂宜亨倒臥於電線桿華田幹35號旁，其身旁並散落霧
    燈罩等汽車零件及碎片，而證人即警員吳聯嶺亦於本院具結
    證稱：燈殼是在屍體的右側，如依車子往大園行進的方向，
    會先看到燈殼等語（詳本院卷96年1 月15日審判筆錄第14頁
    ），足知被告甲○○確於上揭時、地駕車撞擊被害人呂宜亨
    甚明。雖被告甲○○辯稱略以：伊僅撞擊車牌號碼K9K-771
    號重型機車，確未看到死者呂宜亨云云，惟查，證人丙○○
    證述：被害人當時是坐在外側車道，機車就在呂宜亨的附近
    ，印象中機車是倒的，呂宜亨當時手扶在地上是跌坐的情形
    ，伊當時騎機車自大竹要往大園方向，伊往前行駛會先經過
    被害人，再經過機車等語明確，業如前述，被告甲○○既供
    承閃避不及撞擊車牌號碼K9K-771 號重型機車，斷無未看到
    死者呂宜亨之可能，被告所辯顯係卸責之詞不足採信。
  (三)至於被告辯稱：法務部法醫研究所鑑定書認呂宜亨係因機車
    遭撞擊造成跌落致背部第10胸椎骨折，右側後側肋骨3 至10
    骨折和右側血氣胸神經出血性休克死亡，並無輾壓痕，與目
    擊證人丙○○證稱略以：呂宜亨先前因不明原因坐於桃園縣
    蘆竹鄉○○路566 號前20公尺處之外側車道，其機車倒在電
    線桿華田幹35號旁，及呂宜亨遭車輾過等情不符云云，然被
    告甲○○確於上揭時、地駕車撞擊被害人呂宜亨之事實，業
    據目擊證人丙○○於警詢、偵訊及本院審理時證述明確，核
    與道路交通事故現場圖、現場照片相符，自堪採信為真，業
    如前述，至於法務部法醫研究所鑑定書認呂宜亨係因機車遭
    撞擊造成跌落云云，僅係事後依被害人傷勢推斷，尚乏憑信
    。另被害人身上雖無輾壓痕，然證人丙○○於驚恐及被告來
    車燈光刺目之情形下，無法清楚看見被告車輛有無輾過被害
    人身體，符合常情，尚難以證人丙○○證述被告車輛輾過被
    害人等語與法務部法醫研究所鑑定被害人身上無輾壓痕不吻
    合之瑕疵執為有利被告之認定。
  (四)按行車時速不得超過50公里；汽車行駛時，駕駛人應注意車
    前狀況，並隨時採取必要之安全措施，道路交通安全規則第
    93條第1 項第1 款、第94條第3 項分別定有明文。被告考領
    有駕駛執照，就上開規定應知之甚明，其駕駛汽車自應遵守
    上開規定，並應負有前開注意義務，而參之肇事當時天候晴
    、光線為夜間有照明、視距良好、路面為乾燥、平坦柏油道
    路，亦無缺陷及障礙物，對於車前各人、車之動態尚能確切
    掌握等情，有上開道路交通事故調查報告表（一）、（二）
    、車禍現場照片63張附卷足按，並無不能注意之情事，被告
    竟仍疏未注意超速駕駛，亦未注意車前狀況，致其所駕駛上
    開自用小客車撞擊被害人呂宜亨，其駕駛行為顯有過失，而
    其過失行為，復與被害人之死亡間，具有相當因果關係。復
    觀諸被告肇事後，其所駕駛之前揭自用小客車之霧燈罩及水
    箱均破裂散落於現場、車禍現場有血跡（參見上開車禍現場
    相片），可見其撞擊力道非輕，足認被告駕車肇事當時應明
    知已撞到人並致人受傷或死亡。綜上所述，足徵被告甲○○
    確於上揭時、地駕車撞擊被害人呂宜亨，並駕車逃逸，本件
    事證已臻明確，被告之犯行堪予認定，應依法論科。
、論罪科刑之依據：
    核被告甲○○所為，係犯刑法第276 條第1 項之過失致人於
    死罪、刑法第185 條之4 之駕駛動力交通工具肇事，致人死
    亡而逃逸罪。被告所犯前揭2 罪間，犯意各別，行為互殊，
    應予分論併罰。爰審酌被告之品行、智識程度，以及刑法增
    訂第185 條之4 之駕駛動力交通工具肇事，致人死傷而逃逸
    罪係為追求交通安全，並科予駕駛人於肇事後應對被害人施
    以緊急救護措施，防止被害人死傷結果發生或擴大之義務，
    然被告之所為，已嚴重悖離上開法條之立法政策目的，犯罪
    情節匪淺；被告未善盡注意義務，竟疏未注意遵守交通規則
    而肇致本案車禍，被害人因而死亡，其過失程度頗重；且其
    犯後否認犯行，犯後態度不佳，迄未與被害人家屬達成民事
    和解，賠償被害人家屬損失及被害人因本件車禍而死亡等一
    切情狀，分別量處如主文所示之刑，並定其應執行之刑，以
    示懲儆。末查，被告犯罪時間在中華民國96年4 月24日以前
    ，符合中華民國96年罪犯減刑條例第2 條第1 項第3 款所規
    定減刑之要件，應均依同條例第2 條第1 項第3 款之規定，
    均減刑2 分之1 ，並定其應執行之刑。
據上論斷，應依刑事訴訟法第299 條第1 項前段，刑法第276 條
第1 項、第185 條之4 、第51條第5 款，刑法施行法第1 條之1
第1 項、第2 項前段，中華民國96年罪犯減刑條例第2 條第1 項
第3款 、第7 條、第10 條，判決如主文。
本案經檢察官丁俊成到庭執行職務。
中　　華　　民　　國　　96　　年　　12　　月　　6 　　日
                  交通法庭審判長法　官　黃梅淑
                                法  官  錢建榮
                                法　官　宣玉華
以上正本證明與原本無異。
如不服本判決，應於判決送達後10日內向本院提出上訴狀（應附
繕本），其未敘述上訴理由者，應於上訴期間屆滿後20日內補提
理由書狀於本院，上訴於臺灣高等法院。
                                書記官　楊郁馨
中　　華　　民　　國　　96　　年　　12　　月　　6 　　日
附錄本案論罪科刑法條：
中華民國刑法第185條之4規定：
駕駛動力交通工具肇事，致人死傷而逃逸者，處六月以上五年以
下有期徒刑。
中華民國刑法第276條第1項規定：
因過失致人於死者，處二年以下有期徒刑、拘役或二千元以下罰
金。
